臺灣高雄地方法院刑事判決　　　　　　　100年度訴字第159號
公　訴　人　臺灣高雄地方法院檢察署檢察官
被　　　告　陳永昌
指定辯護人　本院公設辯護人陳信凱
上列被告因毒品危害防制條例案件，經檢察官提起公訴（99年度
偵字第26682、29111 號），本院判決如下：
    主  文
陳永昌犯販賣第二級毒品罪，累犯，處有期徒刑柒年陸月，扣案
搭配0000000000號門號SIM 卡使用之NOKIA 牌行動電
話壹具、未扣案之新臺幣伍佰元均沒收，未扣案之新臺幣伍佰元
如全部或一部不能沒收，以其財產抵償之；又犯販賣第二級毒品
罪，累犯，處有期徒刑柒年陸月，扣案搭配000000000
0號門號SIM 卡使用之NOKIA 牌行動電話壹具、未扣案之新臺幣
伍佰元均沒收，未扣案之新臺幣伍佰元如全部或一部不能沒收，
以其財產抵償之。應執行有期徒刑捌年貳月，扣案搭配0000
000000號門號SIM 卡使用之NOKIA 牌行動電話壹具、未扣
案之新臺幣壹仟元均沒收，未扣案之新臺幣壹仟元如全部或一部
不能沒收，以其財產抵償之。
其餘被訴部分無罪。
    事  實
一、陳永昌前因犯毒品危害防制條例之施用毒品罪，經本院分別
    以96年度簡字第4515號、6570號、5066號判處有期徒刑6 月
    、5 月、6 月確定，經裁定定應執行刑為有期徒刑1 年2 月
    確定；又因犯毒品危害防制條例之施用毒品案件，經本院以
    97年度審簡字第1979號判處有期徒刑4 月確定。上開有期徒
    刑1 年2 月、4 月之刑接續執行，於民國98年7 月20日執行
    完畢。詎其不知悔改，明知甲基安非他命為毒品危害防制條
    例第2 條第2 項第2 款所明定之第二級毒品，依法不得持有
    及販賣，竟意圖營利，分別基於販賣第二級毒品甲基安非他
    命之犯意，而為下列犯行：
 (一) 99年7 月1 日上午6 時30分許，劉昱竤以其0000000000號行
    動電話，撥打電話至陳永昌所使用0000000000號行動電話，
    向陳永昌詢問「你現在有沒有要送」，陳永昌知悉此為劉昱
    竑欲購買甲基安非他命之意，即詢問劉昱竤所需求之數量，
    劉昱竤以暗語向陳永昌稱要「111 」，陳永昌稱「1 ㄟ，好
    啦」，並表示可以現在過去，惟要求劉昱竤需支付現金，劉
    昱竑稱身上現金不夠，陳永昌乃稱盡量籌500 元予伊，嗣陳
    永昌於同日上午6 時54分許，以0000000000號行動電話撥打
    劉昱竤0000000000號行動電話，雙方於高雄縣大寮鄉（已改
    制為高雄市大寮區，下同）成功路90號附近，由陳永昌以新
    臺幣（下同）500 元之價格，販賣不詳重量之第二級毒品甲
    基安非他命予劉昱竤。
 (二) 99年7 月9 日上午9 時2 分許，劉昱竤以其0000000000號行
    動電話撥打陳永昌所使用0000000000號行動電話，稱要「50
    0 」，陳永昌知悉此為劉昱竤有意購買甲基安非他命之暗語
    ，即與劉昱竤約定在劉昱竤公司後方菜市場大樓處交易，惟
    劉昱竤隨即又撥打電話向陳永昌稱「小吉」亦要500 元之甲
    基安非他命、要與伊購買之甲基安非他命分開包裝，並要陳
    永昌至其所在之處，陳永昌乃答允，而由陳永昌以500 元之
    價格，販賣不詳重量之第二級毒品甲基安非他命予劉昱竤。
    嗣經員警於99年8 月12日，至陳永昌工作之「高妹KTV 」（
    位於高雄縣大寮鄉○○路○ 段798 號之12）搜索，扣得搭配
    0000000000號行動電話使用之NOKIA 牌行動電話1 具（序號
    000000000000000 ）、第二級毒品甲基安非他命1 包（驗前
    淨重0.035 公克，驗餘淨重0.03公克，含包裝袋1 只）、使
    用過之甲基安非他命殘渣袋5 只、玻璃吸食器2 個、塑膠鏟
    子2 支等物，始悉上情。
二、案經高雄市政府警察局左營分局報告臺灣高雄地方法院檢察
    署檢察官偵查起訴。
    理  由
甲、程序部分
    本判決所引用之證據資料（詳後引用之各項證據），其中係
    屬傳聞證據部分，縱無刑事訴訟法第159 條之1 至第159 條
    之4 或其他規定之傳聞證據例外情形，亦因被告、辯護人及
    檢察官均未於言詞辯論終結前，就證據能力聲明異議，依刑
    事訴訟法第159 條之5 第2 項規定，視為同意作為證據使用
    ；本院審酌卷內並無事證顯示各該陳述之作成時、地與週遭
    環境，有何致令陳述內容虛偽、偏頗之狀況後，亦認為適當
    ，依刑事訴訟法第159 條之5 第1 項之規定，為傳聞法則之
    例外，應有證據能力。
乙、實體部分
壹、有罪部分
一、訊據被告陳永昌固不否認其曾於99年7 月間使用0000000000
    號行動電話與劉昱竤聯絡之事實，惟矢口否認有何販賣第二
    級毒品甲基安非他命之犯行，辯稱：伊與劉昱竤有金錢之往
    來，通聯中之對話為兩人討論還款；伊曾替其老闆向劉昱竤
    討債，劉昱竤可能因此記恨而誣指伊云云。經查：
 (一) 被告陳永昌於99年7 月間係使用0000000000號行動電話，該
    行動電話於受合法通訊監察期間，被告陳永昌於99年7 月1
    日上午6 時30分許，曾接獲劉昱竤以0000000000號行動電話
    撥打之電話，劉昱竤於電話中稱「你現在有沒有要送啦」、
    「你送1 啦」，被告陳永昌詢問「要多少啦」，劉昱竤稱「
    111 啦」，被告陳永昌即回答「好啦，我現在過去啦」，劉
    昱竑要被告陳永昌到臺灣銀行時再打電話予伊，不然「黑狗
    」在這裡不好意思，被告陳永昌則稱「你要現」，劉昱竤回
    答「老闆我剩100 元而已，我昨天被小姐榨剩100 元而已」
    ，被告陳永昌乃要求劉昱竤盡量籌500 元給伊，劉昱竤稱有
    就會給，並要被告到臺灣銀行時打電話通知；99年7 月1日
    上午6 時54分許，被告陳永昌以0000000000號予劉昱竤，稱
    已在外面，要劉昱竤出來，劉昱竤稱好；99年7 月9 日上午
    9 時2 分，劉昱竤以其0000000000號行動電話撥打電話至被
    告陳永昌使用0000000000號行動電話，詢問「你可以出來嗎
    」，被告陳永昌稱可以，劉昱竤即稱「我要500 」，被告陳
    永昌問「在哪裡」，劉昱竤表示「『扶正』，我公司後面不
    是有一個菜市場大樓這裡」，被告陳永昌乃稱到附近會再打
    電話給劉昱竤；99年7 月9 日上午9 時12分，劉昱竤傳送「
    昌阿要多加五百小吉要的這樣我的要殺密思多」之簡訊予被
    告陳永昌；99年7 月9 日上午9 時13分，被告陳永昌撥打電
    話予劉昱竤，詢問「要一起還是分開」，劉昱竤稱要分開，
    被告陳永昌稱伊等一下要去大社，劉昱竤遂問「你知道我這
    裡嗎」，被告陳永昌稱知道，劉昱竤即表示「你過來這裡，
    他的我再給他」；被告陳永昌於99年8 月12日為警於其工作
    地點高雄縣大寮鄉○○路○ 段795 號之12之「高妹KTV 」扣
    得搭陪0000000000號門號SIM 卡使用、序號為000000000000
    000 之NOKIA 牌行動電話1 具、第二級毒品甲基安非他命1
    包（驗前淨重0.035 公克，驗餘淨重0.03公克，含包裝袋1
    只）、甲基安非他命殘渣袋5 只、玻璃吸食器2 個、塑膠鏟
    子2 支等情，有本院99年聲監字第1290號通訊監察書影本（
    偵一卷第67、68頁）、0000000000號行動電話通訊監察譯文
    （偵一卷第73頁、第76頁）、高雄市政府警察局左營分局搜
    索扣押筆錄、扣押物品目錄表（偵一卷第43至46頁）、高雄
    醫學大學附設中和紀念醫院檢驗報告6 紙（本院卷第76至81
    頁）可資證明，復為被告陳永昌所坦認，上開事實首堪認定
    。
 (二) 就被告陳永昌被訴於99年7 月1 日販賣第二級毒品甲基安非
    他命予劉昱竤部分，本院得心證之理由如下：
  1.被告陳永昌雖辯稱：沒有賣毒品予劉昱竤，是劉昱竤欠伊錢
    ，才會與劉昱竤聯絡而至劉昱竤位於高雄縣大寮鄉後庄地區
    之住處向劉昱竤收錢（偵一卷第18、19 頁 ），惟以前揭通
    訊監察譯文觀之，99年7 月1 日時，劉昱竤先詢問被告陳永
    昌「有沒有要送」，被告陳永昌詢問「要多少」，劉昱竤乃
    稱「111 」，被告陳永昌稱「1 ㄟ，好啦」、「你要現ㄟ」
    ，劉昱竤稱身上只剩下100 元，被告陳永昌遂表示「盡量籌
    500 元給我」，依雙方通話內容，足認係劉昱竤欲向被告陳
    永昌取得某一被稱之為「111 」、「1 」之物，被告陳永昌
    即要求劉昱竤至少需籌措500 元，而未曾提及劉昱竤欲向被
    告陳永昌借錢，或劉昱竤欲清償先前借款各節，被告陳永昌
    所述該通電話係討論借款、還款等事，已與上開通訊監察譯
    文不符。
  2.再者，被告陳永昌辯稱劉昱竤先前向伊借1500元，伊沒有向
    劉昱竤要，係劉昱竤當日凌晨已主動清償1500元，上午6 時
    30分許又要借500 元（參本院卷第202 頁背面、第203 頁）
    ，嗣又改稱：1500元是前幾天還我的（本院卷第207 頁背面
    ），被告對於劉昱竤清償1500元之時間等客觀事實，前後所
    述不一，已非無疑，且依被告所述，劉昱竤於99年7 月1 日
    上午6 時30分許撥打該通電話之前，已主動將先前所借1500
    元還清，劉昱竤於99年7 月1 上午6 時30分打電話予被告陳
    永昌之目的，應即在於另向被告陳永昌借款500 元，被告陳
    永昌竟於電話中向劉昱竤稱「你盡量籌500 元給我」，豈非
    與劉昱竤借款之目的相左？足認被告陳永昌上開所辯顯與事
    實不符，要難採信。
  3.參以證人劉昱竤係因為警搜索，扣得其持有第二級毒品甲基
    安非他命等物，方於99年8 月6 日經解送至臺灣高雄地方法
    院檢察署，經檢察官詢問其毒品來源、最後一次施用毒品時
    間，即答以最後一次施用毒品係在99年8 月5 日中午、毒品
    來源係99年8 月3 日向「黑狗」購買甲基安非他命，經檢察
    官詢問有無向其他人購買毒品，證人劉昱竤乃證稱：曾向「
    昌仔」購買安非他命，是從99年6 月初開始，如果「黑狗」
    那邊沒有，就打電話0000000000給「昌仔」，買過3 、4 次
    ，都是買安非他命等語，此有本院99年聲搜字第1192號搜索
    票、自願受搜索同意書、高雄市政府警察局左營分局搜索扣
    押筆錄、扣押物品目錄表（偵二卷第198 頁背面至201 頁）
    、99年8 月6 日訊問筆錄及證人劉昱竤於99年8 月6 日之證
    詞可證（偵一卷第181 至183 頁）。證人劉昱竤既稱其所施
    用之毒品來源係「黑狗」，縱令檢警因其供述而查獲被告陳
    永昌，劉昱竤得否以此邀獲減輕或免除其刑之益處，已非無
    疑；如證人劉昱竤係有意陷害被告陳永昌，自得於檢察官詢
    問其扣案毒品來源時，即誣指被告陳永昌，是依證人劉昱竤
    供出其毒品來源之情境，實難認證人劉昱竤係出於構陷被告
    陳永昌之動機而為上開證詞。被告辯稱可能因劉昱竤不滿其
    替老闆逼債而誣指伊，純屬被告揣度之詞，並無所憑；且衡
    諸常情，一般人亦不至於僅因欠債遭催討，即會甘冒誣告或
    偽證之刑責，杜撰他人販賣毒品之事。況劉昱竤如意在報復
    ，何以未稱其債權人即被告之老闆販賣毒品，而僅指認被告
    及「黑狗」？以上開證據勾稽，已難認證人劉昱竤所為證詞
    之可信性有何瑕疵。矧證人劉昱竤所述向「黑狗」購買毒品
    一節，亦與被告陳永昌所稱：劉昱竤曾經跟我說他都是向「
    黑狗」拿毒品，我去禧馬小吃部幾乎都有看到「黑狗」在那
    邊（本院卷第206 頁背面）相符，以劉昱竤實無必要就其有
    無向「黑狗」購買甲基安非他命一事矇騙被告陳永昌，證人
    劉昱竤於偵查中證稱「黑狗」曾販賣甲基安非他命予伊之事
    ，實屬可信，亦足以佐證證人劉昱竤證詞之憑信性。
  4.而被告陳永昌與劉昱竤99年7 月1 日上午6 時30分許之通話
    中，劉昱竤曾提及「黑狗在這裡不好意思」，「黑狗」係劉
    昱竑之甲基安非他命來源，已如前述，如果劉昱竤係要向被
    告陳永昌借錢，何以會不欲「黑狗」知悉？就此，被告陳永
    昌雖稱：劉昱竤曾經跟我說不要讓「黑狗」看到我拿錢借他
    （本院卷第206 頁背面），惟對「黑狗」而言，劉昱竤僅係
    其毒品之買家，劉昱竤向何人借貸，誠與伊無關；而按照被
    告陳永昌之說詞，對被告陳永昌而言，劉昱竤僅係向其借貸
    之債務人，其將金錢出借予劉昱竤，已需冒劉昱竤不如期償
    還之風險，更無庸顧慮劉昱竤之毒品來源「黑狗」之感受，
    是依常情推論，劉昱竤之所以在99年7 月1 日上午6 時30分
    許之電話中，特別要被告陳永昌抵達時再打電話給伊，否則
    會對在場之「黑狗」不好意思，應係因為對劉昱竤而言，被
    告陳永昌與「黑狗」均係其毒品來源，是有必要避免在「黑
    狗」面前向被告陳永昌購買毒品、對「黑狗」不好意思之情
    形。堪認99年7 月1 日上午6 時30分許被告陳永昌與劉昱竤
    通話之內容，即劉昱竤欲向被告陳永昌購買500 元之甲基安
    非他命，被告陳永昌於99年7 月1 日上午6 時54分許，應係
    出售500 元之甲基安非他命予劉昱竤無訛。
  5.辯護人雖以證人劉昱竤於偵查中稱其向被告陳永昌購買甲基
    安非他命每次之價格大約1000元，並非500 元，顯見證人劉
    昱竑所述證明力薄弱，惟查證人劉昱竤係於99年8 月6 日作
    證，距離其向被告陳永昌為上述對話已相隔1 月有餘，且檢
    察官訊問渠有關「昌仔」販賣毒品之經過時，並未將上開通
    訊監察譯文提示予劉昱竤，是劉昱竤自僅能憑其印象回答。
    而依一般毒品之交易情形，除以重量如數錢、數公克計算外
    ，多直接以價錢如1 千元、500 元表示交易標的之數量，劉
    昱竑回答每次購買之價格大約1000元，亦與交易之常態相符
    ，故劉昱竤在未受提示通訊監察譯文之狀況下，依循其交易
    之通常情形，稱交易金額大約1000元，自屬正常，亦難以此
    遽認證人劉昱竤所述不足採信。
  6.綜合上開證據，被告於99年7 月1 日上午6 時30分許，與劉
    昱竑以電話聯絡後，於同日上午6 時54分許，以500 元之價
    格，販賣第二級毒品甲基安非他命予劉昱竤，應堪認定。
 (三) 就被告陳永昌被訴99年7 月9 日販賣第二級毒品甲基安非他
    命部分，經本院審酌後，亦認被告陳永昌確有上述販賣第二
    級毒品之犯行，原因如下：
  1.劉昱竤於99年7 月9 日上午9 時2 分以電話向被告陳永昌表
    示「要500 」，被告陳永昌答允，並稱至劉昱竤所在之處附
    近再打電話給伊等情，均經認定如前。被告陳永昌雖辯稱係
    劉昱竤向伊借錢，惟劉昱竤僅係頂讓被告陳永昌老闆「禧馬
    小吃店」之人，被告陳永昌與劉昱竤間並無深交，此有被告
    陳永昌自承：劉昱竤我其實也不太認識，後來幾個月我才認
    識，因為我老闆的店「禧馬小吃店」頂讓給他做，我那時才
    認識的等語（本院卷第204 頁）可資為證。如劉昱竤確係欲
    向被告陳永昌借款，則應係劉昱竤有求於被告陳永昌，劉昱
    竑是否可能僅詢問被告陳永昌可否出來，未詢問、探求被告
    有無借錢之意願，即直接向被告陳永昌稱「我要500 」，自
    屬可疑。而被告陳永昌聽聞劉昱竤稱「我要500 」後，竟亦
    未加詢問，直接詢問交易地點，並隨即專程赴約，更與常情
    不符，要難認定劉昱竤所稱「要500 」，係指欲借貸500 元
    。
  2.況且，劉昱竤於99年7 月9 日上午9 時12分許，又傳送簡訊
    稱「要多500 、小吉要的」、「我的要殺密思多」，此亦有
    前開通訊監察譯文可證。按金錢之借貸，除需約定借款之金
    額、利息計算方式、償還期限等外，債務人之債信、債權人
    與債務人間之信賴關係亦屬重要，與物品之買賣可透過一手
    交錢、一手交貨之情形降低交易之風險迥然，是否可能因劉
    昱竑向被告陳永昌借款時，恰為綽號「小吉」之人知悉，「
    小吉」委託劉昱竤傳簡訊向被告陳永昌再借貸500 元，被告
    陳永昌即不問二話貸以金錢，洵非合乎常情。而被告陳永昌
    雖稱伊不問是否為劉昱竤或其友人欲借貸，因係劉昱竤開口
    ，就會找劉昱竤負責該筆債務，惟劉昱竤之經濟狀況已非佳
    ，此有被告陳永昌所言：我老闆店頂給劉昱竤，我去那邊拿
    錢，我是看劉昱竤沒有錢，連吃飯都沒有錢，才借錢給他等
    語可佐（本院卷第205 頁背面），劉昱竤自己甚至無力負擔
    飯錢，縱被告陳永昌要求劉昱竤為「小吉」之借款負責，亦
    無任何何實質上之意義，遑論上開通訊監察譯文中，全然無
    被告陳永昌告知劉昱竤有義務負責擔保「小吉」借款清償之
    隻字片語，益證被告陳永昌所述「小吉」與劉昱竤一同向伊
    借款之事非屬實在。
  3.此外，上開譯文中劉昱竤所稱「殺密思」，係臺語援用英文
    字service 以日語發音之讀音，原指服務，引伸有額外之優
    惠、招待之意。如劉昱竤係欲向被告陳永昌借款，縱使又有
    「小吉」亦委託劉昱竤向被告陳永昌表示同欲借款500 元之
    意，渠等所欲借貸者為金錢，被告將多少金錢交付劉昱竤，
    自係繫諸劉昱竤借貸之金額多寡，又豈有要求被告陳永昌要
    給予特別多之金錢之可能？參以被告陳永昌於接獲劉昱竤要
    求多加500 、伊的要特別多之簡訊後，隨即詢問劉昱竤要一
    起或分開，如渠等交易之標的物為金錢，依金錢借貸之常情
    ，500 元或1000元均非甚多，當無「一起」或「分開」之別
    ，且即便被告陳永昌貸以1 張之1000元鈔票，劉昱竤與「小
    吉」再以換鈔之方式兌換為面額較小之鈔票以平分，亦無任
    何困難之處，被告陳永昌何以會於知悉綽號「小吉」之人亦
    有「500 」之需求時，首先詢問劉昱竤係要「一起」或「分
    開」，已足證明被告陳永昌與劉昱竤聯繫所談論欲交易之物
    ，應係某種有「一起」或「分開」之區別，且該等區別於2
    人同時向被告陳永昌交易時係屬重要之物，絕非劉昱竤欲借
    貸金錢。
  4.就上開被告陳永昌詢問要「一起」或「分開」部分，被告陳
    永昌雖稱其係詢問是否要將劉昱竤及「小吉」之借款一起拿
    給劉昱竤（本院卷第202 頁背面），惟被告陳永昌如果係借
    款予劉昱竤或「小吉」，彼等欲借貸之金錢又僅有各500 元
    之譜，縱使被告陳永昌放貸而收取高額利息，所能獲得之利
    益仍屬有限，被告陳永昌卻於劉昱竤回答要分開之後，隨即
    詢問「小吉」現在何處，顯然本有意將「小吉」所要之物送
    至「小吉」所在之處，如非被告陳永昌於該次交易中有利可
    圖，何需如此大費周章？對照被告陳永昌所辯劉昱竤亦需為
    「小吉」對伊之債務負責，卻仍特意確認劉昱竤及「小吉」
    所要之物要一起或分開，其所辯矛盾之處，更屬昭然。
  5.另被告陳永昌對於其所述借錢予劉昱竤之事，始終未提出借
    據或其他人證、物證以實其說，已難採信，且證人劉昱竤於
    偵查中亦並未提及其向被告陳永昌借貸之事，乃係證稱：曾
    向「昌仔」購買安非他命等語，益徵被告所述借款乙節非屬
    實在。而本院認定證人劉昱竤為上開證詞並非出於陷害被告
    陳永昌之意，且具相當之憑信性，理由均如前述，辯護人雖
    以證人劉昱竤稱其向被告購買毒品之價格均大約1000元，並
    非通訊監察譯文中所提及之各500 元，而指摘證人劉昱竤證
    詞之瑕疵，惟證人劉昱竤並非在經提示通訊監察譯文之情形
    下為前開證述，且亦未經詢問通訊監察譯文中「小吉」加入
    上開交易之事，證人劉昱竤因製作筆錄時距離99年7 月9 日
    已有將近1 個月，對於99年7 月9 日之買賣細節已不復記憶
    ，或其所指之3 、4 次交易並不包括99年7 月9 日之交易，
    甚或因不欲再牽扯「小吉」入罪而僅稱各次交易金額大約為
    10 00 元，此節雖因本院合法傳訊、拘提劉昱竤未到而無從
    得知，然如僅以此劉昱竤於偵訊中所述1000元與通訊監察譯
    文中係各500 元、共1000元之些微出入，認被告並無販賣第
    二級毒品予劉昱竤之犯行，自屬無據。
  6.綜合上開證據，被告確有於99年7 月9 日，以500 元之價格
    ，販賣不詳數量之第二級毒品甲基安非他命予劉昱竤，被告
    所辯係劉昱竤向伊借款云云，均無足採信。
 (四) 按販賣毒品，並不以販入後復行賣出為構成要件，只需意圖
    營利而販入或售出，甚或「以毒抵債」、「以毒易物」，有
    一於此，其犯罪即屬完成；所謂「意圖」，即犯罪之目的，
    原則上不以發生特定結果為必要，只需有營利之意圖為已足
    ，不以買賤賣貴而從中得利為必要（最高法院97年度台上字
    第2109號判決意旨參照）。查甲基安非他命係第二級毒品，
    為不易取得之違禁物，且販賣第二級毒品罪責甚重，並為警
    方嚴厲查緝之重點，此乃眾所周知之事，故販賣第二級毒品
    者，若非意圖營利，應無甘冒遭供出來源或被檢警查緝法辦
    致受重刑處罰之危險，而販賣毒品之理，堪認被告陳永昌上
    揭所為，確出於營利之意圖。
 (五) 綜上所述，被告陳永昌確意圖營利，而於99年7 月1 日、99
    年7 月9 日，各以500 元之價格，販賣不詳數量之第二級毒
    品甲基安非他命予劉昱竤，本件事證明確，應依法論罪科刑
    。
二、甲基安非他命為毒品危害防制條例第2 條第2 項第2 款所規
    定之第二級毒品，是核被告陳永昌所為，係犯毒品危害防制
    條例第4 條第2 項販賣第二級毒品罪。被告持有毒品後，進
    而販賣，其持有之低度行為均應為販賣之高度行為所吸收，
    不另論其持有第二級毒品罪。被告所犯上開2 罪，犯意各別
    ，行為互殊，應予分論並罰。被告有前開受有期徒刑執行完
    畢之情形，此有臺灣高等法院被告前案紀錄表在卷可佐，其
    於徒刑執行完畢5 年之內故意再犯本件有期徒刑以上之罪，
    皆為累犯，惟因販賣第二級毒品罪之本刑無期徒刑不得加重
    ，而僅就該罪之有期徒刑及罰金刑部分加重其刑。
三、爰審酌施用甲基安非他命可能造成施用者之身心健康俱受影
    響，被告陳永昌竟為圖利益，販賣第二級毒品甲基安非他命
    予他人，使劉昱竤藉此取得毒品，毒品之危害範圍更加擴大
    ，其行為實不足取，而被告陳永昌犯後始終否認犯罪，無從
    認被告已有悔意，並考量被告2 次販賣毒品所得各僅有500
    元，及其販賣毒品之對象僅劉昱竤1 人，另斟酌被告高職畢
    業之智識程度（本院卷第208 頁）等一切情狀，暨被告陳永
    昌係66年出生，其日後仍有賦歸社會之必要，以及欲達成刑
    罰目的所需施加之刑罰強度，分別量處如主文所示之刑並定
    應執行刑。又毒品危害防制條例第19條第1 項規定性質上係
    沒收之補充規定。其屬於本條所定沒收之標的，如得以直接
    沒收者，判決主文僅宣告沒收即可，不生「追徵其價額」或
    「以其財產抵償之」問題，須沒收之標的全部或一部不能沒
    收時，始生「追徵其價額」或「以其財產抵償之」選項問題
    。而「追徵其價額」或「以其財產抵償之」係屬兩種選項，
    分別係針對現行貨幣以外之其他財產與現行貨幣而言。稱「
    追徵其價額」者，係指所沒收之物為金錢以外之其他財物而
    無法沒收時，因其實際價值不確定，應追徵其價額，使其繳
    納與原物相當之價額，並無以其財產抵償之問題。倘嗣後追
    徵其金錢價額，不得結果而須以其財產抵償者，要屬行政執
    行機關依強制執行之法律之執行問題，即無不能執行之情形
    ，自毋庸諭知「或以其財產抵償之」。如不能沒收之沒收標
    的為金錢時，因價值確定，判決主文直接宣告「以其財產抵
    償之」即可，不發生追徵價額之問題（最高法院99年度第5
    次刑事庭會議（二）決議意旨參照）。查被告陳永昌為上開
    犯行，各有500 元之所得，該部分雖未扣案，仍應依毒品危
    害防制條例第19條第1 項之規定，於各項下宣告沒收，如全
    部或一部不能沒收時，以被告之財產抵償之；扣案搭配0000
    000000號門號SIM 卡使用之NOKIA 牌行動電話1 具，為被告
    犯上開2 次犯行時所用之財物，俱應予以沒收。至於扣案之
    第二級毒品甲基安非他命1 小包、甲基安非他命殘渣袋、玻
    璃吸食器、塑膠鏟子等物，經核與本案無關，且經本院以99
    年度簡字第2084號刑事簡易判決於被告陳永昌施用第二級毒
    品案件中諭知沒收，爰不於本案中為沒收之諭知，附此敘明
    。
貳、無罪部分
一、公訴意旨另以：被告陳永昌於99年7 月25日下午4 時27分許
    ，接獲劉昱竤以0000000000號行動電話撥打其所使用000000
    0000號號碼之電話，乃意圖營利，基於販賣第二級毒品甲基
    安非他命之犯意，以不詳之價格，在原高雄縣大寮鄉之某處
    ，將不詳數量之第二級毒品甲基安非他命售予劉昱竤，因認
    被告陳永昌另涉犯毒品危害防制條例第4 條第2 項販賣第二
    級毒品罪嫌等語。
二、按犯罪事實應依證據認定之，無證據不得認定犯罪事實，刑
    事訴訟法第154 條第2 項定有明文。次按被告否認犯罪事實
    所持之辯解，縱屬不能成立，仍非有積極證據足以證明其犯
    罪行為，不能遽為有罪之認定（最高法院30年上字第1831號
    判例意旨參照）。
三、訊據被告陳永昌堅決否認曾於99年7 月25日販賣第二級毒品
    甲基安非他命予劉昱竤，辯稱：伊與劉昱竤間僅有金錢之借
    貸，可能因伊替老闆向劉昱竤討債逼得太緊，劉昱竤才會記
    恨而指證伊。經查：
 (一) 被告陳永昌所辯稱伊與劉昱竤僅為金錢之借貸關係，劉昱竤
    係因不滿伊逼債之故，方作證誣陷伊云云，其辯解何以無從
    採信，均已詳述如前，是被告陳永昌上開所述，顯係臨訟卸
    責之詞，自不得據以為有利被告之認定。
 (二) 惟查：被告陳永昌於99年7 月25日下午4 時27分許，以其00
    00000000號行動電話撥打劉昱竤0000000000號行動電話，向
    劉昱竤稱「你用一些東西給我好了啦」，劉昱竤稱「好，你
    要到的時候打給我喔」；同日下午4 時37分許，被告陳永昌
    復以電話對劉昱竤稱伊已在樓下等待近10分鐘，劉昱竤乃稱
    會立刻下去等情，有0000000000號行動電話通訊監察譯文（
    偵卷一第79頁）附卷可查。以前揭通訊監察譯文，應係劉昱
    竑要將某物交付予被告陳永昌，此與如係被告陳永昌將甲基
    安非他命售予劉昱竤，應係由劉昱竤給付價金、被告陳永昌
    交付甲基安非他命之情形矛盾，是依該2 通電話之通訊監察
    譯文，已難認是日被告陳永昌有何販賣第二級毒品甲基安非
    他命予劉昱竤之犯行。
 (三) 參以該2 通電話之前、99年7 月25日下午4 時15分許及4 時
    20分許之通訊監察譯文，係被告陳永昌撥打電話至00000000
    00號行動電話，被告陳永昌向0000000000號行動電話之使用
    人稱「我連吃飯錢都沒有了」，0000000000號行動電話之使
    用人要被告陳永昌再等一下，隨即撥打電話予被告陳永昌，
    稱可以拿一點給被告，問被告可否拿去變現，被告又稱沒有
    辦法，是依前開通訊監察譯文之脈絡以觀，被告陳永昌當時
    應既欠缺現金，又無有價值而可得變現之物，如被告陳永昌
    於99年7 月25日下午4 時27分時尚有第二級毒品甲基安非他
    命得出售予劉昱竤，當不至於出現上開之對話，更足認被告
    否認其99年7 月25日有何販賣第二級毒品之犯行，尚非不可
    採信。
 (四) 而檢察官另以證人劉昱竤之證述及其尿液檢驗報告、尿液檢
    體編號姓名對照表證明所起訴被告陳永昌於99年7 月25日販
    售甲基安非他命予劉昱竤之事實，惟劉昱竤係於99年8 月5
    日晚間7 時45分許為警採尿，其尿液經檢驗後呈安非他命及
    甲基安非他命陽性反應，此有上開高雄市政府警察局左營分
    局99年度查獲毒品案件尿液檢體編號姓名對照表、高雄市立
    凱旋醫院99年9 月13日濫用藥物尿液檢驗報告可資證明（偵
    一卷第220 、221 頁），以施用甲基安非他命後，尿液中可
    檢出安非他命、甲基安非他命之時間約為2 至4 天之內，能
    否以劉昱竤於99年8 月5 日晚間7 時45分之尿液檢驗結果，
    認定被告於99年7 月25日有無販賣甲基安非他命予劉昱竤，
    誠屬有疑，遑論劉昱竤亦稱：被查獲前最後施用毒品之時間
    係在99年8 月5 日中午，毒品來源是99年8 月3 日晚上11時
    向綽號「黑狗」之男子以2000元所購得（參偵一卷181 、18
    2 頁），自無從以劉昱竤之尿液檢驗呈甲基安非他命、安非
    他命陽性反應，即認被告確曾於99年7 月25日販賣甲基安非
    他命予劉昱竤。
 (五) 末查，證人劉昱竤雖證稱曾向被告購買3 、4 次甲基安非他
    命，惟證人劉昱竤為上開證詞時，並未經檢察官提示相關通
    訊監察譯文，亦未明確表明99年7 月25日下午4 時27分許之
    通訊監察譯文，即係其向被告購買甲基安非他命之對話內容
    ，尚難以證人劉昱竤前開陳述，認定渠等於99年7 月25日下
    午4 時27分許之通訊內容係在談論被告販賣甲基安非他命予
    劉昱竤之事。縱認證人劉昱竤於作證稱其向被告購買甲基安
    非他命之3 、4 次經驗中，即包括99年7 月25日下午4 時27
    分許通話洽談之該次交易行為，此部分亦僅有證人劉昱竤與
    通訊監察譯文不符之指述可資為證，更無其他證據佐證、檢
    驗證人劉昱竤證詞之可信度，能否認被告陳永昌此部分之犯
    行業經證明至無合理懷疑之程度，仍屬有疑。
四、綜上所述，檢察官所舉之證據不足以證明被告陳永昌確有於
    99年7 月25日販賣第二級毒品甲基安非他命予劉昱竤之犯行
    。而遍查卷內其他證據，亦無其他積極證據足資認定被告確
    有檢察官所指於99年7 月25日之販賣第二級毒品甲基安非他
    命犯行，既不能證明被告陳永昌此部分之犯罪，揆諸前開法
    條之規定，依法自應就此部分為被告陳永昌無罪之諭知。
據上論斷，應依刑事訴訟法第299 條第1 項前段、第301 條第1
項前段，毒品危害防制條例第4 條第2 項、第19條第1 項，刑法
第11條、第47條第1 項、第51條第5 款、第9 款，判決如主文。
本案經檢察官蔡東利到庭執行職務。
中    華    民    國   100    年    5     月    18    日
                  刑事第一庭  審判長  法  官  李東柏
                                      法  官  王榆富
                                      法  官  蔡書瑜
以上正本證明與原本無異。
如不服本判決應於收受送達後10日內向本院提出上訴書狀，並應
敘述具體理由；如未敘述上訴理由者，應於上訴期間屆滿後20日
內向本院補提理由書（均須按他造當事人之人數附繕本）「切勿
逕送上級法院」。
中    華    民    國   100    年    5     月    18    日
                                      書記官  林玉珊
附錄：論罪法條
毒品危害防制條例第4 條第2 項
製造、運輸、販賣第二級毒品者，處無期徒刑或7 年以上有期徒
刑，得併科新臺幣1 千萬元以下罰金。